---
title: "Projeto 1 - Logística prevendo o consumo de energia de carros elétricos"
output: html_notebook
---

# Descrição projeto
Uma empresa da área de transporte e logística deseja migrar sua frota para carros elétricos com o objetivo de reduzir os custos.
Antes de tomar a decisão, a empresa gostaria de prever o consumo de energia de carros elétricos com base em diversos fatores de utilização e características dos veículos.
Usando um incrível dataset com dados reais disponíveis publicamente, você deverá construir um modelo de machine Learning capaz de prever o consumo de energia de carros elétricos com base em diversos fatores, tais como o tipo e número de motores elétricos do veículo, o peso do veículo, a capacidade de carga, entre outros atributos.

# Base dados
Para a construção desse projeto, recomendamos a utilização da linguagem R e o dataset disponível para download no link abaixo: 
https://data.mendeley.com/datasets/tb9yrptydn/2

Este conjunto de dados lista todos os carros totalmente elétricos com seus atributos
(propriedades) disponíveis atualmente no mercado. A coleção não contém dados sobre carros
híbridos e carros elétricos dos chamados “extensores de alcance”. Os carros a hidrogênio
também não foram incluídos no conjunto de dados devido ao número insuficiente de modelos
produzidos em massa e à especificidade diferente (em comparação com veículo elétrico) do
veículo, incluindo os diferentes métodos de carregamento.
O conjunto de dados inclui carros que, a partir de 2 de dezembro de 2020, poderiam ser
adquiridos na Polônia como novos em um revendedor autorizado e aqueles disponíveis em prévenda pública e geral, mas apenas se uma lista de preços publicamente disponível com versões
de equipamentos e parâmetros técnicos completos estivesse disponível. A lista não inclui carros
descontinuados que não podem ser adquiridos como novos de um revendedor autorizado (também quando não estão disponíveis em estoque).
O conjunto de dados de carros elétricos inclui todos os carros totalmente elétricos no mercado primário que foram obtidos de materiais oficiais (especificações técnicas e catálogos)
fornecidos por fabricantes de automóveis com licença para vender carros na Polônia. Esses materiais foram baixados de seus sites oficiais. Caso os dados fornecidos pelo fabricante
estivessem incompletos, as informações eram complementadas com dados do AutoCatálogo SAMAR (link disponível na seção Referências da fonte de dados).

Objetivo projeto
Seu trabalho é construir um modelo de Machine Learning capaz de prever o consumo de energia de veículos elétricos.

Citação
Esse curso da formação cientist de dados da @Data Science Academy

Instalação pacotes
```{r}
install.packages("naniar")
install.packages("sqldf")
```

Importando bibliotecas
```{r}
library("readxl")
library("naniar")
library("corrplot")
library("dplyr")
library("sqldf")
library("ggplot2")
library("caret")
library("repr")
```

Base dados
```{r}
dados <- read_excel("1.Machine Learning - Logística prevendo o consumo de energia de carros elétricos/FEV-data-Excel.xlsx")
dados
```

# Verificando as tabelas
```{r}
# Verficando número de linhas
nrow(dados)
```
```{r}
# Linhas e colunas
dim(dados)
```

```{r}
# Verificando os cienco primeiros dados
head(dados)
```


```{r}
# Verificando os últimos dados
tail(dados)
```


```{r}
# Resumo estatístico das variáveis numéricas
summary(dados)
```


```{r}
## Limpeza de dados - NA
sum(is.na(dados))
sum(!complete.cases(dados))
```
```{r}
# Visualizando os valores de missing
options(repr.plot.width=15, repr.plot.height = 9)
vis_miss(dados)
```

```{r}
data_perc <- round(sum(! complete.cases(dados)) / (dim(dados)[1]) * 100, 2)
cat(data_perc, "%")
```

# Obs

Ao analisarmos os dados, observamos que cerca de 20% dos registros apresentam valores ausentes, sendo a maioria deles na coluna de consumo de energia. Diante dessa situação, foi tomada a decisão de excluir todas as linhas que possuem valores faltantes. 

Essa abordagem é adotada quando a quantidade de dados incompletos é considerável e não é possível realizar imputação ou preenchimento adequado dos valores ausentes. A exclusão dessas linhas é uma opção viável para garantir a integridade dos resultados e evitar distorções decorrentes da presença de dados incompletos. No entanto, é importante ressaltar que a exclusão de linhas com valores ausentes implica na perda de informações desses registros específicos. Portanto, antes de tomar essa decisão, é recomendado realizar uma análise cuidadosa e avaliar se a exclusão não introduz um viés ou impacto significativo nos resultados da análise. Além disso, é sempre importante investigar a razão da ausência dos dados. Pode ser necessário investigar se há um padrão ou motivo sistemático para esses valores ausentes, o que pode ter implicações na interpretação dos resultados.

Portanto, ao omitir todas as linhas com valores ausentes, é fundamental considerar os prós e contras dessa decisão, bem como analisar alternativas como imputação de dados ou técnicas estatísticas adequadas para lidar com a incompletude dos registros.


```{r}
dados <- na.omit(dados)
sum(is.na(dados))
```

Para a análise em questão, decidimos retirar o nome completo do carro, o fabricante (marca) e o modelo. A exclusão do fabricante se justifica devido à presença de muitos carros com apenas um modelo no dataframe, o que tornaria essa informação menos relevante para a análise estatística.

Ao remover essas informações, estaremos focando em outras variáveis que podem ser mais significativas para a análise, como características técnicas, atributos físicos, informações sobre o desempenho ou consumo de energia, entre outros.

Essa abordagem permite que exploremos os dados de forma mais ampla, identificando padrões e relacionamentos entre as variáveis restantes sem a influência do nome completo do carro ou do fabricante.

É importante destacar que, embora a exclusão dessas informações facilite a análise e a modelagem estatística, isso não significa que o fabricante e o modelo sejam irrelevantes em outras análises ou contextos. Em determinadas situações, essas informações podem desempenhar um papel fundamental na compreensão de certos padrões ou no estudo de características específicas dos veículos.

```{r}
dados <- dados[,-c(1,2,3)]
head(dados)
```


```{r}
# Renomerando as colunas
data_col <- c("price", "power", "torque",
              "brakes", "drive_type","battery_cap",
              "range", "wheelbase", "length",
              "width", "heigth","min_emp_weight",
              "perm_gross_weigth", "max_load_cap",
              "n_seats","n_doors", "tire_size",
              "max_speed", "boot_cap", "acceleration",
              "max_dc", "energy_consumption")
colnames(dados) <- data_col

# Visualizando dataset
dados
```

# Normalização dados
```{r}
# Verificando as colunas com menos de 5 valores exclusivos e convertendo essas variáveis em fatores
data_unique <- sapply(dados, function(col) length(unique(col))<=5)
dados[, data_unique] <- lapply(dados[ , data_unique], factor)
str(dados)
rm(data_unique)
```


```{r}
# Separando variáveis numéricas e variáveis de fator em dois novos dataframe
is_factors1 <- sapply(dados, is.factor)
data_factors1 <- dados[, is_factors1]
head(data_factors1)
rm(is_factors1)
```


```{r}
is_numeric1 <- sapply(dados, is.numeric)
data_numeric1 <- dados[, is_numeric1]
head(data_numeric1)
rm(is_numeric1)
```

# Correlação
```{r}
options(repr.plot.width=8, repr.plot.height = 8)
corrplot(cor(data_numeric1), method="color",tl.col= "black",tl.srt=60
         , type = "upper", diag= FALSE)
title('Correlação de Pearson')

corr_eng <- cor(data_numeric1[,colnames(data_numeric1) != "energy_consumption"],
                  dados$energy_consumption)
corr_eng
```

# Obs

Ao observarmos o gráfico, fica evidente uma alta tendência de correlação entre as variáveis numéricas que estamos analisando. Isso sugere que existe uma relação significativa entre essas variáveis e que elas podem influenciar mutuamente seus respectivos valores.

A correlação entre as variáveis é uma medida estatística que nos ajuda a compreender a força e a direção dessa relação. Uma alta correlação positiva indica que, à medida que o valor de uma variável aumenta, a outra também tende a aumentar. Por outro lado, uma alta correlação negativa indica que, à medida que o valor de uma variável aumenta, a outra tende a diminuir.

Essa alta tendência de correlação entre as variáveis numéricas pode fornecer informações valiosas para a análise. Podemos explorar essas relações para entender melhor como as variáveis estão interconectadas e como uma variável pode ser usada para prever ou explicar variações na outra.No entanto, é importante ressaltar que a correlação não implica necessariamente em causalidade. Ou seja, apenas porque duas variáveis estão correlacionadas, não significa que uma causa a outra. Outros fatores ou variáveis ocultas podem estar envolvidos nessa relação.

Portanto, ao interpretar a alta tendência de correlação entre as variáveis numéricas, devemos considerar cuidadosamente o contexto da análise e explorar outras evidências antes de fazer qualquer inferência causal.

# Feature Selection
```{r}
data_train <- row.names(which(abs(corr_eng)>0.5, arr.ind = T))
data_train

data_train <- data_train[! data_train %in% c('length', 'wheelbase', 'min_emp_weight',
                                 'max_load_cap', 'tire_size', 'boot_cap',
                                 'torque', 'max_speed', 'acceleration',
                                 'max_dc')]

data_train
```

# Obs
Para uma análise abrangente do consumo de energia, é necessário considerar várias variáveis que podem influenciar esse aspecto. No entanto, para completar o quadro de dados e realizar uma análise específica, a única variável categórica a ser considerada será o tipo de tração, conhecido como "drive_type".

O tipo de tração pode ser uma informação crucial na determinação do consumo de energia de um veículo. Neste caso, estaremos avaliando se o veículo possui tração nas duas rodas ou tração nas quatro rodas. Essa informação pode ser relevante para compreender como diferentes sistemas de tração afetam o consumo de energia.

Ao incluir o drive_type como variável categórica em nosso modelo, seremos capazes de realizar previsões e análises específicas sobre o consumo de energia com base nessa característica. No entanto, é importante lembrar que outros fatores podem interagir com o tipo de tração e influenciar o consumo, como o peso do veículo, a aerodinâmica, o tipo de motor, entre outros.

Portanto, ao considerar apenas o drive_type como variável categórica em nossa análise, é fundamental ter em mente que essa é apenas uma das muitas variáveis que podem influenciar o consumo de energia do veículo. Para uma análise mais completa e precisa, é recomendado incluir outras variáveis relevantes e realizar uma avaliação mais abrangente do consumo de energia.

```{r}
data_df <- append(data_train, c('drive_type', 'energy_consumption'))
data_df

base <- dados[, data_df]
head(base)

str(base)

base$drive_type <- as.factor(base$drive_type)
str(base)
```

# Treino e teste do modelo
```{r}
# Dividir os dados em conjunto de treinamento (80%) e conjunto de teste (20%)
set.seed(123) # Define uma semente para a reproducibilidade dos resultados
train <- createDataPartition(base$power, p = 0.8, list = FALSE)
x_train <- base[train, ]
y_test <- base[-train, ]
```

# Modelo Machine learning 1 - Regressão linear múltipla
```{r}
# Treinar o modelo de regressão linear
model_reg_lin <- lm(energy_consumption ~.,
                    data = x_train)
model_reg_lin
```


```{r}
# Summary modelo
summary(model_reg_lin)
```
```{r}
# Previsãoes modelo 1
pred_reg <- predict(model_reg_lin, newdata = y_test)
pred_reg
```
```{r}
# Calcular o erro médio absoluto (MAE)
mae <- mean(abs(y_test$energy_consumption - pred_reg))
cat("Erro Médio Absoluto (MAE):", mae, "\n")
```
```{r}
# Calcular o coeficiente de determinação (R²)
r_squared <- cor(y_test$energy_consumption, pred_reg)^2
cat("Coeficiente de Determinação (R²):", r_squared, "\n")
```
# Modelo machine learning 2 - Regressão linear múltipla
```{r}
# Modelo machine learning 2 - Regressão linear múltipla
# Treinar o modelo de regressão linear múltipla
model_reg_lin_2 <- lm(energy_consumption ~ drive_type, data = base)
model_reg_lin_2
```


```{r}
# Sumário do modelo
summary(model_reg_lin_2)
```


```{r}
# Previsãoes modelo 2
pred_reg2 <- predict(model_reg_lin_2, newdata = y_test)
pred_reg2
```


```{r}
# Obter os resíduos do modelo
residuos <- residuals(model_reg_lin_2)

# Mostrar os resíduos
print(residuos)
```


```{r}
# Calcular o erro médio absoluto (MAE)
mae <- mean(abs(y_test$energy_consumption - pred_reg2))
cat("Erro Médio Absoluto (MAE):", mae, "\n")
```


```{r}
# Calcular o coeficiente de determinação (R²)
r_squared <- cor(y_test$energy_consumption, pred_reg2)^2
cat("Coeficiente de Determinação (R²):", r_squared, "\n")
```


```{r}
# Calcular o RMSE
rmse <- sqrt(mean((y_test$energy_consumption - predict(model_reg_lin_2))^2))
cat("Root Mean Squared Error (RMSE):", rmse, "\n")
```

# Modelo 3 - Validação cruzada
```{r}
# Validação Cruzada com K-fold
model_k <- trainControl(method = "cv", number = 5)
model_k_val <- train(energy_consumption ~ drive_type,
                     data = base,
                     method = "lm",
                     trControl = model_k)
```


```{r}
# Visualizando modelo k-fold
model_k_val
model_k_val$resample
```

# Conclusão

Na validação do modelo, observamos um RMSE (Root Mean Square Error) relativamente baixo, o que indica que as previsões do consumo de energia estão próximas dos valores reais.
Além disso, os valores de R_SQUARED obtidos em todas as dobras da validação cruzada também estão próximos do R_SQUARED no modelo final.
Esses resultados nos dão mais confiança de que nosso modelo não está superajustado aos dados de treinamento, ou seja, ele não está capturando apenas o ruído ou a variabilidade dos dados de treinamento, mas é capaz de generalizar para novos dados.
É importante ressaltar que consideramos o tipo de drive, se o veículo tem tração nas duas rodas ou tração nas quatro rodas, como uma variável categórica para prever o consumo de energia. Essa informação pode ser útil para entender como o tipo de tração afeta o consumo de energia nos veículos. Ao levar em conta apenas essa variável categórica, nosso modelo foi capaz de fazer previsões confiáveis sobre o consumo de energia.
No entanto, é importante notar que existem outros fatores que também podem influenciar o consumo, como o peso do veículo, a aerodinâmica, a eficiência do motor, entre outros. Portanto, é sempre recomendado considerar esses outros fatores em análises mais abrangentes sobre o consumo de energia dos veículos.

# Referencias

LINK 1: https://www.kaggle.com/code/rafaeldsn/predicting-energy-consumption-of-eletric-vehicles

LINK 2: chrome-extension://efaidnbmnnnibpcajpcglclefindmkaj/https://www.facom.ufu.br/~albertini/2sem2018/md/aulas/02preproc.pdf

LINK 3: https://www.linkedin.com/pulse/machine-learning-em-r-pr%C3%A9-processamento-eduardo-gutierres/?originalSubdomain=pt
