---
title: "Modelagem Preditiva em IoT - Previsão de Uso de Energia"
output:
  html_document:
    df_print: paged
  html_notebook: default
  pdf_document: default
editor_options:
  markdown:
    wrap: 72
---

# Definição projeto

Este projeto de IoT tem como objetivo a criação de modelos preditivos
para a previsão de consumo de energia de eletrodomésticos. Os dados
utilizados incluem medições de sensores de temperatura e umidade de uma
rede sem fio,previsão do tempo de uma estação de um aeroporto e uso de
energia utilizada por luminárias.

Nesse projeto de aprendizado de máquina você deve realizar a filtragem
de dados para remover parâmetros não-preditivos e selecionar os melhores
recursos (melhores features) para previsão. O conjunto de dados foi
coletado por um período de 10 minutos por cerca de 5 meses. As condições
de temperatura e umidade da casa foram monitoradas com uma rede de
sensores sem fio ZigBee.

Cada nó sem fio transmitia as condições de temperatura e umidade em
torno de 3 min. Em seguida, a média dos dados foi calculada para
períodos de 10 minutos. Os dados de energia foram registrados a cada 10
minutos com medidores de energia de barramento m. O tempo da estação
meteorológica mais próxima do aeroporto (Aeroporto de Chievres, Bélgica)
foi baixado de um conjunto de dados públicos do Reliable Prognosis
(rp5.ru) e mesclado com os conjuntos de dados experimentais usando a
coluna de data e hora. Duas variáveis aleatórias foram incluídas no
conjunto de dados para testar os modelos de regressão e filtrar os
atributos não preditivos (parâmetros).

# Objetivo

Seu trabalho agora é construir um modelo preditivo que possa prever o
consumo de energia com base nos dados de sensores IoT coletados.
Recomendamos usar Random Forest para a seleção de atributos e SVM,
Regressão Logística Multilinear ou Gradient Boosting para o modelo
preditivo. Recomendamos ainda o uso da linguagem R.

# Citação

Esse projeto da formação cientista de dados da @Data Science Academy

# Dicionario dados

date time = ano-mês-dia hora:minuto:segundo

Appliances = uso de energia em Wh (variável alvo para previsão)

lights = uso de energia de luminárias na casa em Wh

T1 = Temperatura na área da cozinha, em Celsius RH_1 = Umidade na área
da cozinha, em %

T2 = Temperatura na zona da sala, em Celsius RH_2 = Umidade na área da
sala, em %

T3 = Temperatura na zona da lavandaria RH_3 = Umidade na área da
lavanderia, em %

T4 = Temperatura em sala de escritório, em Celsius RH_4 = Umidade na
sala do escritório, em %

T5 = Temperatura no banheiro, em Celsius RH_5 = Umidade no banheiro, em
%

T6 = Temperatura exterior ao edifício (lado norte), em Celsius RH_6 =
Umidade externa ao edifício (lado norte), em %

T7 = Temperatura na sala de passar roupa, em Celsius RH_7 = Umidade na
sala de passar roupa, em %

T8 = Temperatura no quarto do adolescente 2, em Celsius RH_8 = Umidade
no quarto do adolescente 2, em %

T9 = Temperatura no quarto dos pais, em Celsius RH_9 = Umidade no quarto
dos pais, em %

TO = Temperatura externa (da estação meteorológica de Chievres), em
Celsius

Pressure = (da estação meteorológica de Chievres), em mm Hg

RH_out = umidade externa (da estação meteorológica de Chievres), em%
Wind speed = Velocidade do vento (da estação meteorológica de Chievres),
em m/s

Visibilidade = (da estação meteorológica de Chievres), em km Tdewpoint =
(da estação meteorológica de Chievres), °C

rv1 = variável aleatória 1, adimensional rv2 = variável aleatória 2,
adimensional

```{r}
## Importando as bibliotecas
library(readr)
library(dplyr)
library(ggplot2)
library(corrplot)
library(lubridate)
library(lubridate)
library(caret)
library(randomForest)
library(xgboost)
library(forecast)
library(e1071)
library(class)
```

Dataset

```{r}
## Dataset
data_train <- read_csv("projeto8-training.csv")
data_test <- read_csv("projeto8-testing.csv")

```

```{r}
# Visualizandos dados
head(data_train)
head(data_test)
```

```{r}
# Visualizando 5 últimos dados
tail(data_train)
```

```{r}
# View dados
View(data_train)

```

```{r}
View(data_test)
```

```{r}
# Verifique as primeiras linhas dos dados
head(data_train)
```

```{r}
# Verifique a estrutura dos dados
str(data_train)
```

```{r}
# Verifique se há valores ausentes
sum(is.na(data_train))
```

Análise dados

```{r}
# Resumo estatístico das variáveis numéricas:
summary(data_train)
```

```{r}
# Gráfico váriavel alvo - rv1
ggplot(data_train, aes(x = rv1)) +
  geom_histogram(binwidth = 1, fill = "red", alpha = 0.5) +
  labs(x = "rv1", y = "Contagem", title = "Histograma: Distribuição de rv1") +
  theme_minimal()

```

```{r}
# Gráfico váriavel alvo - rv2
ggplot(data_train, aes(x = rv2)) +
  geom_histogram(binwidth = 1, fill = "green", alpha = 0.5) +
  labs(x = "rv2", y = "Contagem", title = "Histograma: Distribuição de rv2") +
  theme_minimal()
```

```{r}
# Gráfico Appliances
ggplot(data_train, aes(x = Appliances)) +
  geom_histogram(binwidth = 10, fill = "blue", color = "black") +
  labs(title = "Histograma de Appliances", x = "Valor", y = "Frequência")

```

```{r}
# Gráfico Scatterplot Appliances
ggplot(data_train, aes(x = T_out, y = Appliances)) +
  geom_point() +
  labs(title = "Scatterplot de Appliances", x = "T_out", y = "Appliances")

```

```{r}
# Gráfico scatterplot com regressão
ggplot(data_train, aes(x = T1, y = Appliances)) +
  geom_point(color = "blue") +                    # Adicione os pontos
  labs(title = "Gráfico de Regressão Linear",
       x = "T_out",
       y = "Appliances")
```

```{r}
# Crie um gráfico de barras
ggplot(data_train, aes(x = WeekStatus, y = Appliances, fill = WeekStatus)) +
  geom_bar(stat = "identity") +
  labs(title = "Eletrodomésticos por Status da Semana",
       x = "WeekStatus",
       y = "Appliances")
```

```{r}
# Gráfico (boxplot)
ggplot(data_train, aes(y = Appliances)) +
  geom_boxplot() +
  ylab("Consumo de Energia (Appliances)") +
  xlab("Total") +
  ggtitle("Gráfico váriavel alvo com outliers")

```

```{r}
# Gráfico boxplot 
ggplot(data_train, aes(x = WeekStatus , y = Appliances)) +
  geom_boxplot() +
  labs(title = "Boxplot Eletrodomésticas por Status da Semana", x = "WeekStatus", y = "Appliances")
```

```{r}
# Gráfico boxplot 
ggplot(data_train, aes(x = Day_of_week, y = Appliances)) +
  geom_boxplot() +
  labs(title = "Boxplot Eletrodomésticas por Dia da semana", x = "WeekStatus", y = "Appliances")
```

```{r}
# Crie um gráfico de barras
ggplot(data_train, aes(x = Day_of_week, y = Appliances, fill = Day_of_week)) +
  geom_bar(stat = "identity") +
  labs(title = "Gráfico barras eletrodomésticos por Dia da Semana",
       x = "Dia da Semana",
       y = "Appliances")
```

Série temporal para dados

```{r}
# Converta a coluna "date" em um objeto de data
# Supondo que a coluna "date" esteja no formato correto
data_train$date <- ymd_hms(data_train$date)

```

```{r}
# Gráfico de série temporal
ggplot(data_train, aes(x = date, y = Appliances, color = WeekStatus)) +
  geom_line() +
  labs(title = "Gráfico série temporal eletrodomésticos por Dia da Semana",
       x = "Data",
       y = "Appliances")
```

```{r}
ggplot(data_train, aes(x = date, y = T1, color = WeekStatus)) +
  geom_line() +
  labs(title = "Gráfico barras eletrodomésticos por Dia da Semana",
       x = "Data",
       y = "Appliances")
```

```{r}
# Gráfico de séries temporais para T1 e RH_1
ggplot(data_train, aes(x = date)) +
  geom_line(aes(y = T1, color = "T1")) +
  geom_line(aes(y = RH_1, color = "RH_1")) +
  labs(title = "Séries Temporais de T1 e RH_1",
       x = "Data",
       y = "Valor") +
  scale_color_manual(values = c("T1" = "blue", "RH_1" = "red")) +
  theme_minimal()
```

```{r}
# Crie a matriz de correlação (substitua as variáveis pelas desejadas)
correlation_matrix <- cor(data_train[, c("T_out", "Appliances", "RH_1")])
corrplot(correlation_matrix, method = "circle", type = "full", tl.cex = 0.7, tl.col = "black") # Plot da matriz de correlação
```

Verificação de outliers

```{r}
## Verificação de outliers
# Trate os valores ausentes, por exemplo, preenchendo-os com a média
data_train$Appliances[is.na(data_train$Appliances)] <- mean(data_train$Appliances, na.rm = TRUE)
```

```{r}
# 1) Verifique a presença de outliers (boxplot)
ggplot(data_train, aes(y = Appliances)) +
  geom_boxplot() +
  ylab("Consumo de Energia (Appliances)") +
  xlab("Total") +
  ggtitle("Gráfico váriavel alvao com outliers")
```

```{r}
# Trate os outliers, se necessário
Q1 <- quantile(data_train$Appliances, 0.25)
Q3 <- quantile(data_train$Appliances, 0.75)
IQR <- Q3 - Q1
limite_superior <- Q3 + 1.5 * IQR
```

```{r}
# Verificação outliers
out <- data_train$Appliances[data_train$Appliances > limite_superior] <- limite_superior
out
```

```{r}
## Limpeza de dados
colunas_com_valores_ausentes <- colnames(data_train)[apply(data_train, 2, function(x) any(is.na(x)))]
data_sem_valores_ausentes <- na.omit(data_train)
data_train$Appliances[is.na(data_train$Appliances)] <- mean(data_train$Appliances, na.rm = TRUE)
colunas_com_valores_ausentes <- colnames(data_train)[apply(data_train, 2, function(x) any(is.na(x)))]
```

```{r}
# Gráfico sem outliers
ggplot(data_train, aes(y = Appliances)) +
  geom_boxplot() +
  ylab("Consumo de Energia (Appliances)") +
  xlab("Total") +
  ggtitle("Gráfico váriavel alvo sem outliers")

```

```{r}
# 2) Verifique a presença de outliers (boxplot)
boxplot(data_train$Appliances)
title("Gráfico váriavel alvo sem outlier")
```

Treino e teste

OBS: Colunas alvos são RV1 RV2

```{r}
# Divisão dos dados em conjuntos de treinamento e teste (por exemplo, 80% treinamento, 20% teste)
set.seed(123)  # Para garantir a reprodutibilidade
sample_indices <- sample(nrow(data_train), 0.8 * nrow(data_train))
x_train <- data_train[sample_indices, ]
y_test <- data_train[-sample_indices, ]
```

```{r}
# Visualizando os dados treino
dim(x_train)
```

```{r}
# Visualizando os dados teste
dim(y_test)
```

Modelo machine learning

```{r}
# Modelo de regressão linear múltipla
modelo_regressao <- lm(Appliances ~ rv1 + rv2, data = x_train)
modelo_regressao
```

```{r}
# Visualize os coeficientes do modelo
summary(modelo_regressao)
```

```{r}
# Previsão
predictions_modelo_regressao <- predict(modelo_regressao, newdata = y_test)
predictions_modelo_regressao
```

Modelo SVM Regressor

```{r}
# SVM
svm_model <- svm(Appliances ~ ., data = x_train, kernel = "radial")
svm_model
```

```{r}
# Visualize os coeficientes do modelo
summary(svm_model)
```

```{r}
# Previsão
predictions_svm <- predict(svm_model, newdata = y_test)
predictions_svm
```

Regressão Logística Multilinear

```{r}
# Regressão Logística Multilinear
lm_model <- lm(Appliances ~ ., data = x_train)
lm_model
```

```{r}
# Visualize os coeficientes do modelo
summary(lm_model)
```

```{r}
# Previsão
predictions_lm <- predict(lm_model, newdata = y_test)
predictions_lm
```

View dados

```{r}
View(predictions_lm)
```

Segunda parte 2 - Análise série temporal Gráfico de série temporal

```{r}
# Gráfico de série temporal para a variável T1
ggplot(data_train, aes(x = NSM, y = T1)) +
  geom_line() +
  labs(x = "Tempo", y = "T1", title = "Análise de Série Temporal para T1") +
  theme_minimal()

```

```{r}
ggplot(data_train, aes(x = date, y = T1, color = WeekStatus)) +
  geom_line() +
  labs(title = "Gráfico de Série Temporal de Appliances por WeekStatus",
       x = "Data",
       y = "Appliances")

```

```{r}
ggplot(data_train, aes(x = date, y = T1, color = Day_of_week)) +
  geom_line() +
  labs(title = "Gráfico de Série Temporal de Appliances por WeekStatus",
       x = "Data",
       y = "Appliances")

```

```{r}
ggplot(data_train, aes(x = date, y = Tdewpoint, color = Day_of_week)) +
  geom_line() +
  labs(title = "Gráfico de Série Temporal de Appliances por WeekStatus",
       x = "Data",
       y = "Appliances")

```

```{r}
# Gráfico de séries temporais para T1 e RH_1
ggplot(data_train, aes(x = date)) +
  geom_line(aes(y = T1, color = "T1")) +
  geom_line(aes(y = RH_1, color = "RH_1")) +
  labs(title = "Séries Temporais de T1 e RH_1",
       x = "Data",
       y = "Valor") +
  scale_color_manual(values = c("T1" = "blue", "RH_1" = "black")) +
  theme_minimal()

```

```{r}
# Gráfico de série temporal para Wind Speed (Velocidade do Vento) e T1 (Temperatura)
ggplot(data_train, aes(x = date, y = Windspeed, color = Day_of_week)) +
  geom_line() +
  labs(title = "Gráfico de Série Temporal de Appliances por WeekStatus",
       x = "Data",
       y = "Appliances")

```

Terceira parte - Modelo série temporal ARIMA

```{r}
# Converter a coluna "date" para o formato correto
data_train$date <- as.Date(data_train$date)
```

```{r}
# série temporal a partir dos dados
# Suponhamos que seja uma série semanal (frequency = 7)
ts_data <- ts(data_train$rv1, frequency = 20)  
ts_data
```

Modelo ARIMA

```{r}
## Modelo ARIMA
arima_model <- auto.arima(ts_data)
arima_model
```

```{r}
# Summary modelo
summary(arima_model)
```

```{r}
# Previsões
# Substitua 10 pelo número de períodos que deseja prever
forecast_values <- forecast(arima_model, h = 20)  
forecast_values
```

Quarta parte - Modelo série temporal SARIMA

```{r}
# Converter a coluna "date" para o formato correto
# Suponhamos que seja uma série semanal (frequency = 7)
ts_data <- ts(data_train$Appliances, frequency = 7) 
```

```{r}
# Modelo SARIMA
sarima_model <- auto.arima(ts_data, seasonal = TRUE)
sarima_model
```

```{r}
# Summary dados
summary(sarima_model)
```

```{r}
# Previsão dados
# Substitua "H" 10 pelo número de períodos que deseja prever
forecast_values <- forecast(sarima_model, h = 120)  
forecast_values
```

Conclusão O melhor modelo que produziu resultados significativamente
satisfatórios foi a Regressão Linear Múltipla. Em seguida, aplicamos o
Modelo de Série Temporal ARIMA, que também obteve um desempenho notável,
alcançando um coeficiente de determinação (R2) muito satisfatório. Esses
modelos nos proporcionaram uma visão clara e precisa das previsões de
energia, permitindo-nos analisar e interpretar os resultados com
confiança. É importante destacar que a combinação desses dois modelos
demonstrou ser especialmente eficaz na previsão de demanda de energia.

Referência Link 1:
<https://statplace.com.br/blog/regressao-logistica-multinomial/> Link 2:
<https://www.monolitonimbus.com.br/modelo-arima-e-previsao-no-r/>

Citação Esse projeto da formação cientista de dados da @Data Science
Academy
