---
title: "Modelo Machine learning - Modelagem Preditiva em IoT - Previsão de Uso de Energia"
output: html_notebook
---
# Descrição projeto 

Este projeto de IoT tem como objetivo a criação de modelos preditivos para a previsão de consumo de energia de eletrodomésticos. Os dados utilizados incluem medições de sensores de temperatura e umidade de uma rede sem fio, previsão do tempo de uma estação de um aeroporto e uso de energia utilizada por luminárias. Nesse projeto de aprendizado de máquina você deve realizar a filtragem de dados para remover parâmetros não-preditivos e selecionar os melhores recursos (melhores features) para previsão. O conjunto de dados foi coletado por um período de 10 minutos por cerca de 5 meses. As condições de temperatura e  umidade da casa foram monitoradas com uma rede de sensores sem fio ZigBee.

Cada nó sem fio transmitia as condições de temperatura e umidade em torno de 3 min. Em seguida, a média dos dados foi calculada para períodos de 10 minutos. Os dados de energia foram registrados a cada 10 minutos com medidores de energia de barramento m. O tempo da estação meteorológica mais próxima do aeroporto (Aeroporto de Chievres, Bélgica) foi baixado de um conjunto de dados públicos do Reliable Prognosis (rp5.ru) e mesclado com os conjuntos de dados
experimentais usando a coluna de data e hora. Duas variáveis aleatórias foram incluídas no conjunto de dados para testar os modelos de regressão e filtrar os atributos não preditivos (parâmetros). Seu trabalho agora é construir um modelo preditivo que possa prever o consumo de energia com base nos dados de sensores IoT coletados.

# Objetivo
Recomendamos usar RandomForest para a seleção de atributos e SVM, Regressão, Logística Multilinear ou Gradient Boosting para o modelo preditivo. Recomendamos ainda o uso da linguagem R.

# Citação
Esse projeto na prática da formação cientista de dados pela @Data Science Academy.

- Coluna de previsão e coluna **Appliances** e nosso alvo

#Dicionario dados

**Descricao das variáveis**

- date: tempo de coleta dos dados pelos sensores (year-month-day hour:minute)

- Appliances: uso de energia (em W)

- lights: potencia de energia de eletrodomesticos na casa (em W)

- TXX: Temperatura em um lugar da casa (em Celsius)

- RH_XX: umidade em um lugar da casa (em %)

- T_out: temperatura externa (em Celsius) in Celsius

- Pressure: pressão externa (em mm Hg)

- RH_out: umidade externa (em %)

- Wind speed: velocidade do vento (em m/s)

- Visibility; visibilidade (em km)

- Tdewpoint: nao descobri o que significa mas acredito que dados de - algum sensor

- rv1: variavel randomica adicional

- rv2, variavel randomica adicional

- WeekStatus: indica se é dia de semana ou final de semana (weekend ou weekday)

- Day_of_week: dia da semana

- NSM: medida do tempo em segundos

# Parte 1 - Carregando bibliotecas
```{r}
library(dplyr)
library(Hmisc)
library(ggplot2)
library(PerformanceAnalytics)
library(corrgram)
library(zoo)
library(readr)
library(caret)
library(scales)
```

# Parte 2 - Carregando base dados
```{r}
# Base treino
data_train <- read_csv("projeto8-training.csv")
head(data_train)
View(data_train)

# Base teste
data_test <- read_csv("projeto8-testing.csv")
head(data_test)
View(data_test)
```

# Parte 3 - Ajutando base dados
```{r}
data <- rbind(data_train, data_test)
```

```{r}
# Visualizando base dados nova
head(data)
```

```{r}
# Visualizando nomes da coluna
names(data)
```

# Parte 4 - Engenharia de Atributos - Feature Engineering
```{r}
## Transformação dados para data
data$date <- strptime(as.character(data$date),format="%Y-%m-%d %H:%M")
data$date <- as.POSIXct(data$date , tz="UTC")
data$day   <- as.integer(format(data$date, "%d"))
data$month <- as.factor(format(data$date, "%m"))
data$hour <- as.integer(format(data$date, "%H"))
```

```{r}
# Transformação em dados númericas para variáveis categóricas
data$lights <- as.factor(data$lights)
```

# Parte 5 - Analise Exploratoria de Dados
```{r}
# Valores ausentes
any(is.na(data))
```

# Resumo 

O presente texto traz observações estatísticas relacionadas a diferentes variáveis, como temperaturas internas e externas, umidade interna e externa, consumo de energia, luzes e status da semana.

Vamos detalhar cada um desses pontos:

- Temperaturas:
Temperaturas internas variaram entre 14.89°C a 29.95°C.
Temperaturas externas (T6 e T_out) variaram entre -6.06°C a 28.29°C.

- Umidade: A umidade interna variou entre 20.60% a 63.36%, exceto para o ponto RH_5, cujo valor não foi mencionado.
A umidade externa (RH_6 e RH_out) apresentou variação entre 1% a 100%.

- Consumo de Energia: A análise revelou que 75% do consumo de energia está abaixo de 100W, enquanto o maior consumo foi de 1080W, identificado como um outlier no dataset.

- Luzes: Foram encontrados 15.252 valores iguais a zero (0) em um total de 19.735 observações. É necessário investigar se a presença desses valores nulos (zeros) possui significância para a performance do modelo em análise.

- WeekStatus (Status da Semana): Cerca de 72,3% das observações ocorreram durante a semana, enquanto 27,7% ocorreram nos finais de semana.

Essas observações estatísticas fornecem uma visão geral dos dados coletados, mostrando algumas características importantes do conjunto de dados em questão. A partir dessas informações, é possível realizar análises mais detalhadas, investigar possíveis padrões e, se aplicável, preparar o conjunto de dados para o treinamento de um modelo ou para outras aplicações específicas. É importante lembrar que a análise estatística é uma etapa essencial para compreender os dados e obter insights relevantes para tomadas de decisão mais embasadas.

```{r}
# Dados estatisticos numéricas
describe(data)
```

```{r}
# Análise Estatística - Correlação
data_nub <- numeric.vars <- c('Appliances','T1','RH_1','T2',
                  'RH_2','T3','RH_3','T4','RH_4',
                  'T5','RH_5','T6','RH_6','T7',
                  'RH_7','T8','RH_8','T9','RH_9',
                  'T_out','Press_mm_hg','RH_out','Windspeed',
                  'Visibility','Tdewpoint',
                  'rv1','rv2','NSM')
data_corr <- cor(data[,data_nub])

# Visualizando correlação com "Spearman"
chart.Correlation(data_corr,
                  method="spearman",
                  histogram=TRUE,
                  pch=16)

# Visualizando correlação com dados númericos
data_corr <- corrgram(data_corr, order=TRUE,
         lower.panel = panel.shade,
         upper.panel = panel.pie,
         text.panel = panel.txt)
```

# Observações da Correlação

Neste texto, serão apresentadas algumas observações relevantes sobre as correlações existentes entre as variáveis do conjunto de dados, especialmente em relação ao atributo-alvo "Appliances":

- Temperaturas: Todas as características relacionadas às temperaturas apresentam uma correlação positiva com o atributo-alvo "Appliances". Isso significa que, à medida que as temperaturas aumentam, é provável que o consumo de energia dos eletrodomésticos também aumente, e vice-versa.

- Atributos do Tempo: Algumas características relacionadas ao tempo, como Visibility, Tdewpoint e Press_mm_hg, mostraram uma correlação baixa com o atributo-alvo "Appliances". Isso indica que essas variáveis têm uma influência limitada ou pouco significativa sobre o consumo de energia dos eletrodomésticos.

- Umidade: A análise revelou que as variáveis relacionadas à umidade não possuem correlação significante com o atributo-alvo "Appliances". Ou seja, o nível de umidade do ambiente não parece ter uma influência direta sobre o consumo de energia dos eletrodomésticos. Valores próximos a 0.9 são frequentemente considerados como um limiar para correlações significativas, e como não atingem esse valor, a umidade não é um fator determinante para o consumo de energia.

- Variáveis Randômicas: Foi constatado que as variáveis aleatórias não apresentam influência ou correlação significativa com o atributo-alvo "Appliances". Essas variáveis podem ser consideradas como ruído ou informações irrelevantes para a previsão do consumo de energia dos eletrodomésticos.

Essas observações sobre a correlação entre as variáveis são fundamentais para a construção e interpretação de modelos preditivos ou análises mais complexas. Ao identificar quais características têm maior ou menor impacto no atributo-alvo, é possível direcionar esforços para aprimorar modelos ou entender melhor os fatores que influenciam o consumo de energia, auxiliando em tomadas de decisão mais informadas.

```{r}
# Gráfico variavel target "Appliances"
ggplot(data, aes(x = Appliances)) +
  geom_histogram(fill = "steelblue", color = "black", alpha = 0.7) +
  labs(title = "Variavel target - Appliances",
       x = "Categorias",
       y = "Contagem")
```

# Análise série temporal
```{r}
# Visualizando o consumo de energia por dia x mes
ggplot(data)+
  geom_bar(aes(x=day, y=Appliances, color = "steelblue"), stat="identity")+
  scale_y_continuous(name="Consumo Energia")+
  facet_wrap(~month, scale="free")+
  theme_bw()
```

```{r}
# Visualizando o consumo de energia por dia x semana e final de semana
ggplot(data)+
  geom_bar(aes(x=day, y=Appliances), stat="identity", color = "steelblue")+
  scale_y_continuous(name="Consumo Energia")+
  facet_wrap(~WeekStatus, scale="free")+
  theme_bw()
```

#**Observações a partir dos gráficos**

- 1: Com base nos gráficos fornecidos, podemos notar um pico de consumo de energia no mês de janeiro, seguido por alguns períodos com baixa frequência de consumo, especialmente no final de janeiro e início de abril.

- 2: É possível perceber que o consumo de energia nos meses de março, abril e maio é menor em comparação aos meses de janeiro e fevereiro.
Essa redução pode ser atribuída a um período de férias ou devido ao verão, quando a demanda tende a diminuir.

# Parte 6 - Seleção de variaveis

## Parte 6.0 Normalização dados
```{r}
# Normalização
scale.features <- function(data, variables){
  for (variable in variables){
    data[[variable]] <- scale(data[[variable]], center=T, scale=T)
  }
  return(data)
}

# Variaveis para normalização dados
norml_data <- numeric.vars <- c('T1','RH_1','T2','RH_2','T3','RH_3','T4','RH_4','T5','RH_5','T6','RH_6','T7','RH_7','T8','RH_8','T9','RH_9',
                  'T_out','Press_mm_hg','RH_out','Windspeed','Visibility','Tdewpoint','rv1','rv2','NSM')
# Normalização dados
data <- scale.features(data, norml_data)
data
```

```{r}
# Treino teste modelo
data_splits <- createDataPartition(data$Appliances,
                                   p=0.7,
                                   list = FALSE)
```

```{r}
# Dados treino e teste
train <- data[data_splits,]
test <- data[-data_splits,]
```

```{r}
# Verificando dados treino e teste
nrow(train)
nrow(test)
```

# Parte 6.1 - Limpeza de dados
```{r}
train <- na.omit(train)
```

```{r}
mean_value <- mean(train$Appliances, na.rm = TRUE)
train$Appliances[is.na(train$Appliances)] <- mean_value
```

# Parte 7 - Modelo machine learning
**Modelo 1 - Machine learning 1 - Random forest**
```{r}
# Importando biblioteca
library(randomForest)

# Criando modelo Random forest
modelo_rf <- randomForest(Appliances ~ .,
                          data = train,
                          ntree = 100)

# Visualizando modelo RF
summary(modelo_rf)
```

```{r}
# Ver os atributos mais importantes
importance(modelo_rf)
```

```{r}
# Fazendo previsões com o modelo
previsoes <- predict(modelo_rf,
                     newdata = test,
                     n.trees = 100)
previsoes
```

# Modelo 2 Random forest - Aprimorado
```{r}
# Parametros modelo
model <- "Appliances ~ ."
model <- as.formula(model)
model_random_forest <- trainControl(method = "repeatedcv",
                        number = 3,
                        repeats = 2)
model_random_forest_result <- train(model,
                data = train,
                method = "rf",
                trControl = model_random_forest,
                importance=T)

model_random_forest_result <- varImp(model_random_forest_result, scale = FALSE)

# Plot do resultado
plot(model_random_forest_result, type=c("g", "o"))
```

# **Resultados modelo**

Análise da Importância das Características Após uma avaliação minuciosa da importância das características do conjunto de dados, chegamos às seguintes conclusões:

- NSM (Nível de Radiação Solar): Esta característica demonstrou possuir uma importância significativa dentro do conjunto de dados.

- Características de Temperatura: Todas as características relacionadas à temperatura apresentam uma relevância considerável, com importância variando entre 20% e 40%.

- Características de Umidade: Similarmente às características de temperatura, as características de umidade também possuem uma importância relevante, variando entre 20% e 40%. No entanto, a exceção a esta faixa é a característica "RH_out".

- Características de Tempo: As características relacionadas ao tempo também se encontram dentro da faixa de importância entre 20% e 40%.

Com base nessa análise, selecionamos as seguintes variáveis para a criação dos modelos: NSM T1 a T9 (características de temperatura)
T_out (temperatura externa) RH_1 a RH_9 (características de umidade)
RH_out (umidade externa) Press_mm_hg (pressão atmosférica)
Tdewpoint (ponto de orvalho) Visibility (visibilidade)
Windspeed (velocidade do vento) day (dia) hour (hora)
Essas variáveis foram escolhidas com base em suas respectivas importâncias e são consideradas as mais relevantes para a construção dos modelos.

```{r}
# features selecionadas
model_formula <- "Appliances ~ NSM+
                         Press_mm_hg+
                         T1+T2+T3+T4+T5+T6+T7+T8+T9+
                         RH_1+RH_2+RH_3+RH_4+RH_5+RH_6+RH_7+RH_8+RH_9+
                         T_out+RH_out+
                         day+hour"

model_formula <- as.formula(model_formula)
model_formula
```

# Modelo 03 - Regressão Logística Multilinear
```{r}
# Modelo 03 - Regressão Logística Multilinear
model_logistica_mul <- trainControl(method="cv", number=5)
model_logistica_mul <- train(model_formula,
                             data = train,
                             method = "glm",
                             metric="Rsquared",
                             trControl=model_logistica_mul)

# Summario
summary(model_logistica_mul)
```

```{r}
# Previsão modelo
model_logistica_mul_pred <-predict(model_logistica_mul,
                                   newdata = test,
                                   n.trees = 100)
model_logistica_mul_pred
```

#**Avaliação do Desempenho dos Modelos - Dados de Treinamento**

Aqui estão os resultados da avaliação do desempenho dos modelos utilizando os dados de treinamento:

- Regressão Logística Múltipla (GLM): RMSE (Erro Médio Quadrático): 93.63.

- R² (Coeficiente de Determinação): 0.14

- Modelo de Regressão Generalizada por Impulsionamento (GBM):

- RMSE (Erro Médio Quadrático): 85.79

- R² (Coeficiente de Determinação): 0.28

- XGBoost (eXtreme Gradient Boosting):

- RMSE (Erro Médio Quadrático): 73.70

- R² (Coeficiente de Determinação): 0.47

Esses resultados fornecem informações valiosas sobre o desempenho dos modelos com os dados de treinamento. O XGBoost se destaca dos demais, apresentando o menor RMSE e o maior R², indicando uma melhor capacidade de ajuste aos dados em comparação com a Regressão Logística Múltipla e o Modelo de Regressão Generalizada por Impulsionamento (GBM). No entanto, é importante lembrar que esses resultados são específicos para os dados de treinamento e podem não refletir o desempenho real dos modelos em dados de teste ou dados não vistos. É sempre recomendável avaliar o desempenho dos modelos em um conjunto de dados separado para obter uma estimativa mais precisa de sua capacidade de generalização.

```{r}
# Modelo 03 - eXtreme Gradient Boosting (XGBoost)

model_xgboost_bost <- trainControl(method = "cv", number = 5)
model_xgboost <- train(model_formula,
                       data=train,
                       method="xgbLinear",
                       trControl=model_xgboost_bost)

# Summario
summary(model_xgboost)
```

```{r}
# Previsão modelo
model_xgboost_pred <-predict(model_xgboost,
                                   newdata = test,
                                   n.trees = 100)
model_xgboost_pred
```

# Modelo 04 - Modelo otimizado
```{r}
# Definindo os parametros de controle do modelo
xgb_trcontrol = trainControl(
  method = "cv",
  number = 5,
  allowParallel = TRUE,
  verboseIter = FALSE,
  returnData = FALSE
)

# Modificando os hyperparametros usando o gridSearch
model_xgb_grid <- expand.grid(nrounds = c(50, 150, 200),
                       max_depth = c(10, 15, 20, 25),
                       colsample_bytree = seq(0.5, 0.9, length.out = 5),
                       eta = 0.1,
                       gamma=0,
                       min_child_weight = 1,
                       subsample = 1
)

# Modelo treinamento
model_xgb_train <- train(formula,
                   data=train,
                   method="xgbTree",
                   trControl=xgb_trcontrol,
                   tuneGrid=model_xgb_grid)
```

```{r}
# Visualizando modelo
model_xgb_train
plot(model_xgb_train)
```

```{r}
# Melhores parametros
xgb_model$bestTune
```

```{r}
# Treinando o modelo com os melhores parametros
xgb_model <- train(formula,
                   data=dados_treino,
                   method="xgbTree",
                   trControl=xgb_trcontrol,
                   tuneGrid=xgb_model$bestTune)
xgb_model
```

```{r}
## RMSE
# Verificando modelos otimizados
model_pred = predict(xgb_model, test)
model_pred
```

```{r}
resd = test$Appliances - model_pred
resd
```

```{r}
RMSE = sqrt(mean(resd^2))
cat('O RMSE nos dados de teste é: ', round(RMSE,3),'\n')
```

```{r}
## R-square
model_test = mean(test$Appliances)
tss =  sum((test$Appliances - model_test)^2 )
rss =  sum(resd^2)
rsq  =  1 - (rss/tss)
cat('O R-square nos dados de teste é: ', round(rsq,3), '\n')
```

```{r}
## Previsoes modelo
options(repr.plot.width=8, repr.plot.height=4)

data_pred = as.data.frame(cbind(model_pred = model_pred, observed = test$Appliances))
data_pred
```

```{r}
# Plot previsoes vs dados de teste
ggplot(data_pred,aes(model_pred, observed)) +
  geom_point(color = "green", alpha = 0.5) +
  geom_smooth(method=lm) +
  ggtitle('Linear Regression ') +
  ggtitle("Extreme Gradient Boosting - Otimizado: Previsões vs Dados de Teste") +
  xlab("Dados previstos ") +
  ylab("Dados reais ") +
  theme(plot.title = element_text(color="blue",size=16,hjust = 0.5),
        axis.text.y = element_text(size=12), axis.text.x = element_text(size=12,hjust=.5),
        axis.title.x = element_text(size=14), axis.title.y = element_text(size=14))
```

```{r}

```

```{r}

```

```{r}

```

```{r}

```

```{r}

```

```{r}

```

```{r}

```

```{r}

```

```{r}

```

```{r}

```

```{r}

```

```{r}

```

```{r}

```

```{r}

```

```{r}

```

```{r}

```

```{r}

```

```{r}

```

```{r}

```

```{r}

```

```{r}

```

```{r}

```

```{r}

```

```{r}

```

```{r}

```

